---
title: "Untitled"
author: "Elías Garza A01284041"
date: "3/10/2023"
output: pdf_document
---

```{r setup, include=FALSE}
knitr::opts_chunk$set(echo = TRUE)
```

#Problema 1:
El tiempo de llegada a una ventanilla de toma de órdenes desde un automóvil de un cierto comercio de hamburguesas sigue un proceso de Poisson con un promedio de 12 llegadas por hora.

## ¿Cuál será la probabilidad de que el tiempo de espera de tres personas sea a lo más de 20 minutos?

```{r}
pgamma(1/3, 3, 12)
```

## ¿Cuál es la probabilidad de que el tiempo de espera de una persona esté entre 5 y 10 segundos?

```{r}
pexp(10/3600, 12) - pexp(5/3600, 12)
```

## ¿Cuál será la probabilidad de que en 15 minutos lleguen a lo más tres personas?

```{r}
ppois(3, 3)
```

## ¿Cuál es la probabilidad de que el tiempo de espera de tres personas esté entre 5 y 10 segundos?

```{r}
pgamma(10/3600, 3,12) - pgamma(5/3600, 3, 12)
```

## Determine la media y varianza del tiempo de espera de tres personas.
```{r}
c(1/4, 3/(144))
```

## ¿Cuál será la probabilidad de que el tiempo de espera de tres personas exceda una desviación estándar arriba de la media?

```{r}
sd = sqrt(3/144)
1 - pgamma(1/4 + sd, 3, 12)
```

# Probelma 2:
Una masa radioactiva emite partículas de acuerdo con un proceso de Poisson con una razón promedio de 15 partículas por minuto. En algún punto inicia el reloj.

## ¿Cuál es la probabilidad de que en los siguientes 3 minutos la masa radioactiva emita 30 partículas?
```{r}
dpois(30, 45)
```

## ¿Cuál es la probabilidad de que transcurran cinco segundos a lo más antes de la siguiente emisión?
```{r}
pexp(5/60, 15)
```

## ¿Cuánto es la mediana del tiempo de espera de la siguiente emisión?
```{r}
log(2)/15
```
## ¿Cuál es la probabilidad de que transcurran a lo más cinco segundos antes de la segunda emisión?
```{r}
pgamma(5/60, 2, 15)
```
## ¿En que rango se encuentra el 50% del tiempo central que transcurre antes de la segunda emisión?
```{r}
c(qgamma(0.25, 2, 15),qgamma(0.75, 2, 15))
```


